【裁判字號】    89,訴,1520
【裁判日期】    900220
【裁判案由】    侵權行為損害賠償
【裁判全文】
臺灣台南地方法院民事判決  八十九年度訴字第一五二○號
    原      告  中部實業股份有限公司
    法定代理人  丙○○
    訴訟代理人  乙○○
    被      告  甲○○
                          居台.
                          二十.
右當事人間請求侵權行為損害賠償事件，本院判決如左：
    主    文
被告應給付原告新台幣參佰肆拾壹萬貳仟零參拾貳元，及自民國八十九年四月二十一
日起至清償日止，按週年利率百分之五計算之利息。
訴訟費用由被告負擔。
本判決於原告以新台幣壹佰壹拾參佰捌仟元供擔保後，得假執行。但被告如於假執行
程序實施前，以新台幣參佰肆拾壹萬貳仟零參拾貳元為原告預供擔保，得免為假執行
。
    事    實
甲、原告方面：
一、聲明：求為判決如主文第一項所示，並願供擔保請准宣告假執行。
二、陳述：
（一）被告甲○○自民國八十四年九月十七日在原告中部實業股份有限公司（下簡稱
      中部公司）擔任高雄縣市及苗栗縣地區業務推廣及收取貨款工作，竟基於意圖
      為自己不法所有之概括犯意，自八十七年初起至八十八年八月間止，連續多次
      對於業務上向客戶收取之貨款計美濃地區新臺幣（下同）五十一萬八千六百元
      、燕巢地區三十八萬四千二百九十二元、大樹地區五十三萬九千一百五十元、
      杉林地區二十八萬六千八百五十元、後龍地區九十三萬五千七百四十元、卓蘭
      地區十四萬二千六百元、大湖地區九千四百元、六龜地區四萬五千六百元、大
      寮地區二萬一千元、鳥松地區三萬三千六百元、岡山地區二十一萬六千元、高
      雄地區三萬元、田寮地區八萬一千六百元、及向林永恭收取五萬元、向謝火土
      收取二萬七千元、向陳清變收取六千元，合計三百四十一萬二千零三十二元，
      未依原告公司規定繳回公司，侵占入己，並向原告諉稱尚未收取。嗣經原告公
      司發覺有異追查結果，被告始承認先後侵占十六筆客戶貨款共計三百四十一萬
      二千零三十二元，詳如附表所示。
（二）上開事實業據被告於侵占帳款明細表簽名確認，並承諾願分期償還原告公司，
      詎於第一期即未依約履行，經原告公司於八十八年九月十六日以學甲郵局第二
      十九號存證信函催告被告清償，被告仍置之不理，此有郵局存證信函及收件回
      執可證，嗣經原告公司提起自訴，經鈞院八十八年度自字第四一三號、臺灣高
      等法院臺南分院八十九年度上易字第一二一三號侵占刑事案件判決確定，爰巷
      依侵權行為之法律關係提起本訴，請求判決如訴之聲明。
三、證據：提出侵占帳卡明細表、學甲郵局八十八年九月十六日第二十九號存證信函
    及掛號郵件收件回執（以上均為影本）為證。
乙、被告方面：
    被告未於最後言詞辯論期日到場，惟據其以前到場所為之聲明及陳述如后：
一、聲明：（一）請求駁回原告之訴及其假執行之聲請。（二）如受不利之判決，願
    提供擔保請准宣告免為假執行。
二、陳述：
    被告所涉侵占刑事案件現仍上訴中。
丙、本院依職權調閱本院八十八年度自字第四一三號侵占案件刑事歷審卷。
    理    由
甲、程序方面：
    被告未於最後言詞辯論期日到場，核無民事訴訟法第三百八十六條所列各款情形
    ，爰依原告之聲請，由其一造辯論而為判決。
乙、得心證之理由：
一、本件原告起訴主張：被告自八十四年九月十七日在原告公司擔任高雄縣市及苗栗
    縣地區業務推廣及收取貨款工作，竟基於意圖為自己不法所有之概括犯意，自八
    十七年初起至八十八年八月間止，連續多次對於業務上向客戶收取之貨款計美濃
    地區五十一萬八千六百元、燕巢地區三十八萬四千二百九十二元、大樹地區五十
    三萬九千一百五十元、杉林地區二十八萬六千八百五十元、後龍地區九十三萬五
    千七百四十元、卓蘭地區十四萬二千六百元、大湖地區九千四百元、六龜地區四
    萬五千六百元、大寮地區二萬一千元、鳥松地區三萬三千六百元、岡山地區二十
    一萬六千元、高雄地區三萬元、田寮地區八萬一千六百元、及向林永恭收取五萬
    元、向謝火土收取二萬七千元、向陳清變收取六千元，合計三百四十一萬二千零
    三十二元，未依原告公司規定繳回公司，侵占入己，並向原告諉稱尚未收取。嗣
    經原告公司發覺有異追查結果，被告始承認先後侵占十六筆客戶貨款共計三百四
    十一萬二千零三十二元，詳如附表所示，上開事實業據被告於侵占帳款明細表簽
    名確認，並承諾願分期償還原告公司，詎於第一期即未依約履行，經原告公司於
    八十八年九月十六日以學甲郵局第二十九號存證信函催告被告清償，被告仍置之
    不理，嗣經原告公司提起自訴，經本院八十八年度自字第四一三號、臺灣高等法
    院臺南分院八十九年度上易字第一二一三號侵占刑事案件判決被告有罪確定，爰
    巷依侵權行為之法律關係提起本訴，請求判決如訴之聲明等語。被告則以：伊所
    涉侵占刑事案件尚未判決確定等語，資為抗辯。
二、原告主張伊其前因被告自八十四年九月十七日在原告公司擔任高雄縣市及苗栗縣
    地區業務推廣及收取貨款工作，竟基於意圖為自己不法所有之概括犯意，自八十
    七年初起至八十八年八月間止，連續多次對於業務上向客戶收取之貨款合計三百
    四十一萬二千零三十二元，未依原告公司規定繳回公司，侵占入己之情事，經原
    告公司提起自訴，經本院八十八年度自字第四一三號、臺灣高等法院臺南分院八
    十九年度上易字第一二一三號侵占刑事案件判決被告有期徒刑一年六月確定等情
    ，經本院依職權取調上開侵占案件刑事歷審卷核閱屬實，並有上開刑事判決在卷
    可憑，原告此部分主張堪信為真實，被告辯稱其所涉刑事案件尚未確定云云，自
    無足採。原告又主張被告自八十四年九月十七日在原告公司擔任高雄縣市及苗栗
    縣地區業務推廣及收取貨款工作，竟基於意圖為自己不法所有之概括犯意，自八
    十七年初起至八十八年八月間止，連續多次對於業務上向客戶收取之貨款共計美
    濃地區五十一萬八千六百元、燕巢地區三十八萬四千二百九十二元、大樹地區五
    十三萬九千一百五十元、杉林地區二十八萬六千八百五十元、後龍地區九十三萬
    五千七百四十元、卓蘭地區十四萬二千六百元、大湖地區九千四百元、六龜地區
    四萬五千六百元、大寮地區二萬一千元、鳥松地區三萬三千六百元、岡山地區二
    十一萬六千元、高雄地區三萬元、田寮地區八萬一千六百元、及向林永恭收取五
    萬元、向謝火土收取二萬七千元、向陳清變收取六千元，合計三百四十一萬二千
    零三十二元（詳如附表所示），未依原告公司規定繳回公司，經原告公司發覺有
    異追查結果，被告始承認先後侵占十六筆客戶貨款共計三百四十一萬二千零三十
    二元，並於侵占帳款明細表簽名確認，且承諾願分期償還原告公司等情，業據其
    提出侵占帳款明細表為證，侵占帳款明細表上所列被告已收帳款明細如原告上開
    主張，其金額共計為三百四十一萬二千零三十二元，被告除於上開侵占帳款明細
    表簽名外，並記明：「預計八十八年九月六日付二十萬元」、「預計八十八年九
    月十五日付三十萬元」、「預計八十八年九月三十日付五十萬元」、「餘款分期
    償付，日期條件另訂」等語，有該侵占帳款明細表影本附卷可稽，而被告於本院
    八十八年度自字第四一三號刑事案件審理時，亦承認上開侵占帳款明細表上其簽
    名為真正（見本院八十八年度自字第四一三號刑事案件第七十六頁背面及第七十
    七頁之八十九年二月十一日訊問筆錄），故原告此部分主張，亦堪信為真實。
三、按因故意或過失，不法侵害他人之權利者，負損害賠償責任，民法第一百八十四
    條第一項前段定有明文。本件被告連續多次侵占業務上向客戶收取之貨款計美濃
    地區五十一萬八千六百元、燕巢地區三十八萬四千二百九十二元、大樹地區五十
    三萬九千一百五十元、杉林地區二十八萬六千八百五十元、後龍地區九十三萬五
    千七百四十元、卓蘭地區十四萬二千六百元、大湖地區九千四百元、六龜地區四
    萬五千六百元、大寮地區二萬一千元、鳥松地區三萬三千六百元、岡山地區二十
    一萬六千元、高雄地區三萬元、田寮地區八萬一千六百元、及林永恭五萬元、謝
    火土二萬七千元、陳清變六千元，合計三百四十一萬二千零三十二元（詳如附表
    所示），業如前述，則因被告之侵權行為造成原告受有三百四十一萬二千零三十
    二元之損害。從而，原告依據侵權行為損害賠償請求權請求被告賠償所受之損害
    三百四十一萬二千零三十二元及自起訴狀繕本送達翌日即八十九年四月二十一日
    起至清償日止按週年利率百分之五計算之法定遲延利息，為有理由，應予准許。
四、兩造陳明願供擔保，聲請宣告假執行或免為假執行，經核均無不合，爰分別酌定
    相當之擔保金額併予宣告之。
五、結論：原告之訴為有理由，依民事訴訟法第三百八十五條第一項前段、第七十八
    條、第三百九十條第二項、第三百九十二條，判決如主文。
中      華      民      國    九十      年      二      月      二十    日
                                臺灣臺南地方法院民事第三庭
~B法      官  翁金緞
右為正本係照原本作成
如對本判決上訴，須於判決送達後廿日內向本院提出上訴狀
中      華      民      國    九十      年      二      月    二十      日
~B法院書記官  許悉愛


司法院資訊處製作；財團法人民間司法改革基金會備份。
